【裁判字號】    98,台上,7285
【裁判日期】    981203
【裁判案由】    偽造文書
【裁判全文】
最高法院刑事判決            九十八年度台上字第七二八五號
上  訴  人  台灣高等法院檢察署檢察官
被      告  甲○○
上列上訴人因被告偽造文書案件，不服台灣高等法院中華民國九
十八年十月二十一日第二審判決（九十八年度上訴字第三二四五
號，起訴案號：台灣士林地方法院檢察署九十八年度偵字第一九
三七號），提起上訴，本院判決如下：
    主  文
上訴駁回。
    理  由
按刑事訴訟法第三百七十七條規定，上訴於第三審法院，非以判
決違背法令為理由，不得為之。是提起第三審上訴，應以原判決
違背法令為理由，係屬法定要件。如果上訴理由書狀並未依據卷
內訴訟資料，具體指摘原判決不適用何種法則或如何適用不當，
或所指摘原判決違法情事，顯與法律規定得為第三審上訴理由之
違法情形，不相適合時，均應認其上訴為違背法律上之程式，予
以駁回。本件原判決撤銷第一審判決，改判仍依想像競合犯之例
，從一重論處被告甲○○共同行使偽造公文書罪刑（處有期徒刑
二年二月），已詳敘認定犯罪事實之依據及憑以認定之理由。檢
察官上訴意旨以：(一)被告與所屬詐欺集團成員先後二次行使偽造
公文書向被害人魏宏英騙取新台幣三百萬元及美金一萬二千元，
所為既有時間上先後之區分，原判決論以一罪，有適用法則不當
之違法。(二)原判決主文漏未記載「足生損害於公眾或他人」，不
符罪刑法定原則。(三)原判決理由內敘明以被告「對年老之被害人
行騙逾三百萬元」為量刑審酌事項之一，然並未記載該年老被害
人究竟幾歲，有理由不備之違誤。(四)原判決諭知沒收之扣案「車
手服裝一套」與供犯罪所用之物並無關聯，似不應宣告沒收；又
未於理由內說明扣案沒收之行動電話十二支，是否包括扣案家樂
福電信門號申請書所載0000000000門號之ＳＩＭ卡，
及該ＳＩＭ卡應否諭知沒收，均有判決適用法則不當之違誤等語
。惟查：(一)原判決說明被告與所屬詐欺集團成員，於同一日十二
時四十分許及十五時許，密接二次以行使偽造公文書，對同一被
害人詐騙現款，被害人亦同時基於同一事由二次交付款項，因認
係接續而為該二次犯行，且係以同一接續行為同時觸犯行使偽造
公文書及詐欺取財罪，為想像競合犯，應從一重之行使偽造公文
書罪處斷，於法尚無不合。(二)刑事訴訟法第三百零九條規定「有
罪之判決書，應於主文內載明所犯之罪」，至於罪名應如何記載
，始堪謂為「載明」，法律並無明文，自以能適合顯示判決論處
之罪，並與其他罪名相區別，即應認為法所許。原判決理由說明
被告與所屬詐欺集團成員共同犯刑法第二百十六條、第二百十一
條之行使偽造公文書罪，主文諭知被告「共同犯行使偽造公文書
罪」，自為法之所許。(三)依卷內國民身分證影本所示（見偵查卷
第八八頁），被害人魏宏英係民國十七年出生，於遭被告與所屬
詐欺集團成員行騙時已近八十歲，原判決因認被告係「對年老之
被害人行騙」，殊無不合。(四)被告於警詢時陳明：扣案「車手服
裝一套」（襯衫與長褲各一件）係詐騙集團擔任車手之成員留在
伊車上，原供換裝行騙時所穿等語（見偵查卷第一０頁），復於
審判中承認上開供述無訛，原判決依刑法第三十八條第一項第二
款規定宣告沒收，亦無不當。(五)扣案除行動電話十二支外，另有
家樂福電信門號申請書所載0000000000門號之ＳＩＭ
卡一張（見偵查卷第六四頁該申請書影本、第一一九頁贓證物清
單），而檢察官並未以該卡為本件證據，亦未聲請沒收，有起訴
書在卷可稽。嗣據被告於第一審陳明該門號「是朋友的，跟本案
沒有關係」（見第一審卷第一七頁），原判決並未認定該卡係被
告與所屬詐欺集團成員供犯罪所用或犯罪預備之物，未為沒收之
諭知，要無違法可言。綜上，檢察官上訴意旨所指各節，顯與法
律規定得為第三審上訴理由之違法情形，不相適合；其上訴違背
法律上之程式，應予駁回。
據上論結，應依刑事訴訟法第三百九十五條前段，判決如主文。
中    華    民    國  九十八  年   十二   月    三    日
                      最高法院刑事第十庭
                          審判長法官  花  滿  堂
                                法官  黃  正  興
                                法官  陳  東  誥
                                法官  林  錦  芳
                                法官  洪  昌  宏
      本件正本證明與原本無異
                                      書  記  官
中    華    民    國  九十八  年  十二    月    七    日
                                                      Ｅ


司法院資訊處製作；財團法人民間司法改革基金會備份。
